【裁判字號】    98,簡抗,1
【裁判日期】    980303
【裁判案由】    損害賠償
【裁判全文】
臺灣臺中地方法院民事裁定               98年度簡抗字第1號
抗  告  人  乙○○
相  對  人  甲○○
上列當事人間請求損害賠償事件，抗告人對於本院沙鹿簡易庭民
國98年1月6日所為97年度沙簡字第599號裁定，提起抗告，本院
合議庭裁定如下：
    主    文
抗告駁回。
抗告程序費用由抗告人負擔。
    理  由
一、抗告意旨略以：
（一）抗告人起訴主張之事實，已於民事起訴狀明白清楚指出是
      民國92年11月23日相對人被客戶投訴服務態度不佳，竟誑
      妄誣陷抗告人漠視客戶，貶損抗告人為：抗告人是無法控
      制情緒之表現，已嚴重影響台中銀行之專業服務形象。相
      對人並於銀行營業廳向客戶許允順公開廣佈說抗告人是瘋
      子，相對人此種行徑已構成侵權行為，抗告人起訴主張之
      事實並未違背民事訴訟法第253條、第263條第2項之規定
      ，此有起訴書可證。
（二）原審違法變造抗告人民事起訴狀主張，無端將「而在93年
      7月6日之人事觀察報告表填寫抗告人與客戶言語衝突，有
      焦慮躁動症，送醫診療未見改善」等語，以移花接木之方
      式接在抗告人民事起訴狀主張之「竟誑妄誣陷抗告人漠然
      、忽視客戶」之後，卻惡意、輕率地變更抗告人之起訴主
      張為「93年7月6日之人事觀察報告表」之主張事實，所以
      違反一事不再理原則裁定駁回抗告人之訴。惟相對人於97
      年12月26日訊問時自認：93年7月6日之人觀表是針對考績
      之考核，與92年11月23日之事無關。所以93年7月6日之事
      實主張與92年11月23日之事實主張是完全不相同的兩回事
      ，自然不能謂為同一事件，亦無法與前訴可以代用之判決
      ，原裁定有違論理法則。再者，93年7月6日之人觀表，依
      常理只能記載當年當月所發生之事，絕不可能記載92年11
      月間發生的事，所以原裁定所變造之該段：相對人將92年
      11月23日所發生之事記載在93年7月6日之人觀表，不符合
      常情。抗告人知有92年11月23日遭受損害之事也不是從93
      年7月6日之人觀表獲悉。93年7月6日之人觀表只不過是十
      幾件佐證之一，不能認為全部是抗告人主張事實。抗告人
      於97年12月15日依法提出調查證據聲請，請求傳喚證人及
      證物，應證事項均為抗告人主張之事實，從來沒有要證明
      93年7月6日之考績考核之主張。
（三）抗告人所主張事實僅係相對人誣陷抗告人得罪客戶，還故
      意以上開言語貶損抗告人，並於銀行營業廳向客戶許允順
      公開廣佈說抗告人是瘋子，此等行徑已構成侵權行為而已
      。抗告人從未指稱此係要用以佐證自己所主張之事實，原
      裁定空言指摘抗告人有上述言論，有違證據法則，亦不符
      邏輯推論，有違論理法則。
（四）抗告人並未就同一事實再為相同之主張，反而是相對人明
      知93年7月6日之人觀表是針對考績之考核，與92年11月23
      日之事無關，卻一再矇眼自欺說是同一主張，要以此矇混
      卸責，益見相對人實質惡意，令人匪夷所思等語。爰依法
      提起抗告，請求廢棄原裁定，後為合法之裁定。
二、按起訴，應以訴狀表明訴訟標的及其原因事實；當事人所聲
    明或陳述有不明瞭或不完足者，審判長應令其敘明或補充之
    ，民事訴訟法第244條第1項第2款、第199條第2項後段分別
    定有明文。
（一）本件抗告人於原審起訴主張略以：相對人於92年11月23日
      被客戶投訴服務態度不佳，反而推卸責任，誑妄誣陷抗告
      人漠視客戶，而惡意以文字、言語侵害抗告人名譽，貶損
      抗告人為：抗告人是無法控制情緒之表現，已嚴重影響台
      中銀行之專業服務形象；相對人並於銀行營業廳向客戶許
      允順公開廣佈說抗告人是瘋子，而使抗告人所熟識之警員
      、公司總行人事室、稽核室、周琬霖、張居自、經理蔡敏
      雄、副理林明宗、李建旺、顏金村及李維修等人知悉，致
      使抗告人遭公司以「長期情緒控制不佳」解僱，相對人此
      種行為已構成侵權行為，抗告人名譽受此不法侵害，致在
      社會上之評價遭遇貶損，抗告人於95年11月8日之後始知
      有損害，請求權並未罹於時效等語。並聲明：相對人應賠
      償抗告人新臺幣30萬元，及自起訴狀繕本送達翌日起至清
      償日止，按年息5%計算之利息；並以供擔保為條件之假執
      行宣告。
（二）查本件依抗告人於前揭原審起訴狀所載之起訴事實，其中
      抗告人主張：相對人於92年11月23日被客戶投訴服務態度
      不佳，反而推卸責任等語，此部分依其陳述之態樣，相對
      人之行為並無侵害抗告人權利之情事。其次，抗告人主張
      ：相對人誑妄誣陷抗告人漠視客戶，而惡意以文字、言語
      侵害抗告人名譽，貶損抗告人「是無法控制情緒之表現，
      已嚴重影響台中銀行之專業服務形象」等語，雖已具體主
      張相對人侵害其權利之態樣，但未表明相對人為前揭侵權
      行為時間。抗告人另主張：相對人並於銀行營業廳向客戶
      許允順公開廣佈說抗告人是瘋子等語，亦未表明相對人為
      前揭行為之時間。而行為主體、行為時間、行為地點及行
      為態樣等原因事實，對於特定訴訟標的、判斷是否為同一
      事件，係不可或缺，如當事人於起訴狀之陳述有不明瞭或
      不完足之處，除可參酌其書狀整體陳述綜合判斷之外，並
      應以其嗣後之敘明或補充為準。本件抗告人於起訴狀主張
      相對人以前揭行為態樣侵害其名譽，惟有前揭不明瞭或不
      完足之處，已如前述，參酌其於起訴狀之事實及理由欄第
      7、8行表明：「（容下詳述及證據證明）」（見原審卷第
      5頁），進而於該起訴狀第5頁表明相對人：「趁新經理蔡
      敏雄93年5月到任單位，什麼事情都不知道之際，卻躁進
      利用職務之便、挾怨報復，違法不實填寫人觀表（證13）
      （抗告人誤載為證12），將自己漠視客戶之事，無限上綱
      ，推說是原告所為，是瘋子，情緒無法控制、有焦慮躁動
      症，常與客戶爭執和就送精神科治療等設詞誣衊，原告因
      而被解僱。」而抗告人所附之證13，即前揭相對人於93年
      7月16日所填載之人事觀察報告表，該報告表記載抗告人
      ：近年來情緒時好時壞極不穩定，疑有焦慮躁動症狀，經
      主管溝通與就送治療，亦未見改善，極易與同仁、客戶發
      生情緒衝突等語，與前揭抗告人主張相對人對其所為之侵
      害名譽情事若合符節（見原審卷第51頁）。又抗告人於97
      年12月26日原審訊問時雖陳稱：「我主張被告對我侵權行
      為，是以文字與言語侵權行為。文字部分是被告於95年11
      月2日以寫民事答辯二狀（95訴2203號），第5頁第2點部
      分提到我無法控制情緒侵害到我的人格權。又在93年7月6
      日在人觀表上寫我有與客戶言語衝突，有焦慮躁動症送醫
      診療未見改善，此侵害我的人格權及工作權。言語部分是
      於93年6月到8月我擔任出納期間，被告向許允順在銀行的
      營業廳公開說我精神有問題說我瘋子，被告在寫93年7月6
      日人觀表時朝向警察報備我有焦慮躁動症，也是侵害我的
      人格權。」等語，惟又陳稱：「本次我所要主張的是針對
      92年11月23日客戶投訴我服務態度不佳，情緒無法控制，
      焦慮躁動症是瘋子等事件，侵害我的人格權。被告所言之
      前開判決，只是在審被告在93年7、8月所寫的人觀表。前
      開我的主張被告以文字及言語侵害我的權利，是要佐證92
      年11月23日客戶投訴等事件。93年11月23日該次是被告得
      罪客戶，竟誣陷原告得罪客戶，被告是在93年7月6日人觀
      表寫我有焦慮躁動症的事誣陷我，只有以此誣陷我而已。
      」等語（見原審卷第171頁），已陳明所謂93年11月23 日
      該次是相對人得罪客戶，竟誣陷抗告人得罪客戶，相對人
      係在93年7月6日人事觀察報告表記載抗告人有焦慮躁動症
      等事誣陷抗告人，且僅有以此誣陷抗告人而已。
（三）綜合以上各情互相參證以觀，本件抗告人係起訴主張相對
      人於92年11月23日遭客戶投訴服務態度不佳，係相對人得
      罪客戶，相對人竟在93年7月6日之人事觀察報告表填寫抗
      告人與客戶言語衝突，有焦慮躁動症，送醫診療未見改善
      等事誣陷抗告人，應無疑義。至於抗告人於起訴狀雖另記
      載：相對人並於銀行營業廳向客戶許允順公開廣佈說抗告
      人是瘋子等語，惟欠缺行為時間，已如前述。而抗告人進
      而於97年12月26日在原審敘明或補充：1.相對人在本院95
      年訴字第2203號案件審理中，於95年11月2日民事答辯二
      狀提到抗告人無法控制情緒；2.相對人於93年6月至8月間
      向許允順在銀行之營業廳公開說抗告人精神有問題，是瘋
      子；3.相對人在填寫93年7月6日人事觀察報告表時有向警
      察報備原告有焦慮躁動症等情，此係要用以佐證前開92年
      11月23日客戶投訴事件，本次抗告人要主張的是92年11月
      23日客戶投訴事件，而該事件相對人係在93年7月6日人事
      觀察報告表填寫抗告人與客戶言語衝突，有焦慮躁動症，
      送醫診療未見改善等事誣陷原告，僅以此誣陷抗告人等語
      ，已如前述，自難認上開1.、2.、3.部分亦在原起訴主張
      相對人侵權之範圍。
三、按除別有規定外，確定之終局判決就經裁判之訴訟標的，有
    既判力。原告之訴，起訴違背第253條、第263條第2項之規
    定，或其訴訟標的為確定判決之效力所及者，而其情形無法
    補正者，法院應以裁定駁回之，民事訴訟法第400條第1項、
    第249條第1項第7款定有明文，此即為民事訴訟法上一事不
    再理之原則。而所謂一事不再理之原則，乃指同一事件已有
    確定之終局判決者而言。其所謂同一事件，則係指同一當事
    人就同一法律關係而為同一之請求（最高法院19年上字第27
    8號判例參照）。查抗告人主張：相對人於92年11月23日遭
    客戶投訴服務態度不佳，係相對人得罪客戶，相對人竟在93
    年7月6日之人事觀察報告表填寫抗告人與客戶言語衝突，有
    焦慮躁動症，送醫診療未見改善等事，以此誣陷抗告人等情
    ，前經本院95年度訴字第2203號判決駁回抗告人之訴及假執
    行之聲請，抗告人不服提起上訴後，經台灣高等法院台中分
    院以96年度上字第223號判決駁回其上訴，抗告人不服，再
    提起上訴，業經最高法院97年度號台上字第465號駁回其上
    訴確定等情，此經本院依職權調閱前開卷宗查閱屬實。審酌
    本件與前揭訴訟之原因事實相同，訴之聲明亦僅係請求賠償
    之金額減縮，係求為與前訴可以代用之判決，是本件顯為前
    訴訟既判力效力之所及，抗告人就同一事實再為相同之主張
    ，顯然已違反前揭規定，自應裁定駁回之。原審本此意旨駁
    回抗告人之訴，經核於法並無違誤，抗告意旨猶執前詞指摘
    原裁定不當，求予廢棄改判，非有理由，應駁回其抗告。
四、依民事訴訟法第436條之1第1項、第3項、第495條之1第1 項
    、第449條第1項、第95條、第78條，裁定如主文。
中    華    民    國    98    年    3     月    3     日
                  民事第四庭  審判長法  官  林洲富
                                    法  官  曹宗鼎
                                    法  官  黃渙文
右為正本係照原本作成。
不得再抗告。
中    華    民    國    98    年    3     月    3     日
                                    書記官  陳淑華


司法院資訊處製作；財團法人民間司法改革基金會備份。
